臺灣新北地方法院刑事判決
110年度交簡上字第20號
上  訴  人  
即  被  告  王曹宇



輔  佐  人
即被告二哥  王明允
上列上訴人即被告因過失傷害案件，不服本院中華民國110年2月
24日110年度交簡字第122號第一審刑事簡易判決（聲請簡易判決
處刑書案號：臺灣新北地方檢察署109年度偵字第30675號），提
起上訴，本院管轄之第二審合議庭判決如下：
    主  文
上訴駁回。
    事實及理由
一、本案經本院審理結果，認原審以上訴人即被告王曹宇所為，
    係犯刑法第284條前段之過失傷害罪，並引用刑事訴訟法第4
    49條第1項前段、第3項、第454條第2項（依判決精簡原則，
    僅記載程序法條文）等規定，以簡易判決處刑，量處被告拘
    役30日，如易科罰金，以新臺幣（下同）1,000元折算1日等
    情，其認事用法及量刑均屬妥適，應予維持。除臺灣新北地
    方檢察署檢察官聲請簡易判決處刑書之「證據並所犯法條」
    欄一、第6行「且有復有」，應更正為「且有」；同欄一、
    第13行「亦未看輕往來車輛」，應更正為「亦未看清往來車
    輛」外，其餘均引用原審判決記載之犯罪事實、證據及理由
    （如附件）。　　
二、被告上訴意旨略以：告訴人張家瑜並未保持安全距離及超速
    ，伊才會被告訴人撞傷，且伊受有比告訴人更嚴重之傷勢，
    伊才是受害者，否認有何過失傷害犯行云云。
三、本院之判斷：
㈠、按汽車（含機車，下同）迴車時，在設有禁止迴車標誌或劃
    有分向限制線，禁止超車線、禁止變換車道線之路段，不得
    迴車；汽車迴車前，應暫停並顯示左轉燈光或手勢，看清無
    來往車輛，並注意行人通過，始得迴轉，道路交通安全規則
    第106條第2、5款各定有明文。經本院當庭勘驗案發當時他
    車行車紀錄器畫面光碟，並與檢察官偵查中之勘驗筆錄予以
    核對，勘驗結果略以：「經本院當庭勘驗，被告車輛自外側
    車道向左前斜切至路中央雙黃線時，未打方向燈，並與同向
    後方直行內側車道告訴人車輛發生碰撞，兩車碰撞過程，核
    與偵查中勘驗筆錄內容相符」，此有本院勘驗筆錄1份及上
    開行車紀錄器畫面連續擷圖28張（見本院簡上卷第188、195
    至208頁）在卷可稽，依上開勘驗結果，實無從由行車紀錄
    器畫面中獲知告訴人案發時行車之實際車速，是尚不足認定
    告訴人於案發時有何超速行駛之情形，此外卷內查無具體事
    證足以證明告訴人有超速行駛情事，因之自難僅以被告臆測
    之詞遽認告訴人另有超速行駛之過失。　
㈡、又被告騎乘機車自外側車道向左前斜切至路中央雙黃線時，
    未打方向燈，並與同向後方直行內側車道告訴人騎乘之車輛
    發生碰撞，業經本院勘驗如前，而細觀兩車發生碰撞之過程
    ，於民國109年3月23日14時50分15秒時，被告機車已明顯向
    左前斜切；於16秒時，告訴人機車自被告後方撞及被告機車
    ；於17秒時，被告與告訴人均人車倒地等情，亦有前開行車
    紀錄器畫面連續擷圖編號9至27共19張（見本院簡上卷第199
    至208頁）在卷可證；再稽之證人即告訴人於警詢時證稱：
    伊當時直行至肇事地點時前方突然有機車欲跨越雙黃線迴轉
    ，發現時距離約半公尺左右，伊立即煞車並且試圖向右側閃
    避，但仍發生碰撞等語（見偵卷第3頁反面），而被告於本
    院準備程序時供稱：伊當時因為恍神，所以才會騎車時往左
    想要迴轉，伊確實與告訴人有發生碰撞，雙方皆人車倒地等
    語（見本院簡上卷第164頁）。綜觀上情，被告機車明顯向
    左前斜切欲跨越雙黃線迴轉時，迄至其與告訴人機車發生碰
    撞，前後相隔僅3秒左右，足見被告騎車向左前斜切欲迴轉
    之時間極為短暫，告訴人因見被告行車方向始緊急煞車，再
    酌以被告與告訴人間之距離僅約半公尺，則告訴人見狀反應
    之時間是否足以及時閃避，尚非無疑，實難苛責告訴人於突
    然發現被告往左前斜切後，得以及時反應進而採取必要措施
    ，自難認告訴人有未注意車前狀況或未採取必要安全措施之
    過失，且新北市政府交通事件裁決處109年12月14日新北裁
    鑑字第1095398552號函所附新北車鑑字第0000000號鑑定意
    見書之鑑定意見（見偵卷第51至53頁），亦同此認定。益徵
    本案交通事故之發生應係被告單方所肇致，從而，被告所辯
    均屬臨訟卸責之詞，洵不足採。
㈢、另被告因本案交通事故，受有左脛骨與腓骨開放性骨折之傷
    害一情，固有醫療財團法人徐元智先生醫藥基金會亞東紀念
    醫院診斷證明書1份、受傷照片28張（見偵卷第13頁；本院
    簡上卷第25至79頁）在卷可憑。然此與告訴人就本案交通事
    故有無過失，尚屬二事，從而被告執此否認其犯行，並無可
    採，附此敘明。　
四、末按第二審被告經合法傳喚，無正當之理由不到庭者，得不
    待其陳述，逕行判決；又對於簡易判決處刑不服而上訴者，
    得準用上開規定，刑事訴訟法第371條、第455條之1第3項分
    別定有明文。查被告於審理時並未在監在押，且經本院合法
    傳喚，有本院送達證書2份、刑事報到單、臺灣高等法院被
    告前案紀錄表各1份（見本院簡上卷第177至179、185、211
    頁）在卷可憑，其於審判期日無正當理由未到庭，爰依上開
    規定，不待其陳述，逕為一造辯論判決。
據上論斷，應依刑事訴訟法第455條之1第1項、第3項、第368條
、第371條、第373條（本案採判決精簡原則，僅引述程序法條）
，判決如主文。
本案經檢察官李冠輝偵查後聲請簡易判決處刑，由檢察官鄭心慈
到庭執行職務。
中　　華　　民　　國　　111 　年　　6 　　月　　8 　　日
                  刑事第十五庭 審判長法  官  黃湘瑩
　　　　　　　　　
　　　　　　　　　                   法  官  游涵歆
　　　　　　　　　
　　　　　　　　　                   法  官  梁世樺
以上正本證明與原本無異。
本件不得上訴。
                                     書記官  曾翊凱
中　　華　　民　　國　　111 　年　　6 　　月　　8 　　日
附件：
臺灣新北地方法院刑事簡易判決        110年度交簡字第122號
聲　請　人　臺灣新北地方檢察署檢察官
被　　　告　王曹宇　男（民國00年0月0日生）
                    身分證統一編號：Z000000000號
                    住○○市○○區○○○路0段000號
                    居新北市○○區○○○路0段000號1樓
上列被告因過失傷害案件，經檢察官聲請以簡易判決處刑（109
年度偵字第30675號），本院判決如下：
    主  文
王曹宇犯過失傷害罪，處拘役參拾日，如易科罰金，以新臺幣壹
仟元折算壹日。
   事實及理由
一、本件犯罪事實及證據，除犯罪事實欄一末行行末，補充以「
    嗣經警據報前往處理，王曹宇於肇事後，在其犯罪未被有偵
    查權之公務員或機關發覺前，向據報到醫院處理之警員承認
    為肇事人，自首而接受裁判」；同欄二「偵辦。。」，更正
    為「偵辦。」；證據並所犯法條一第10行「惟查，被告」為
    前後文意計，應予更正為「又被告」；並補充「道路交通事
    故肇事人自首情形記錄表1份」為證據外，餘引用如附件檢
    察官聲請簡易判決處刑書之記載。
二、核被告所為，係犯刑法第284條前段之過失傷害罪。又本件
    車禍係報案人或勤指中心轉來資料未報明肇事人姓名，警員
    前往傷者就醫之醫院處理時，被告在場並當場承認為肇事人
    ，有道路交通事故肇事人自首情形記錄表在卷可憑（見偵查
    卷第19頁），合乎自首要件；而再按對於未發覺之罪自首而
    受裁判者，得減輕其刑，刑法第62條前段定有明文。所謂「
    發覺」，乃指偵查機關知悉或有相當之依據合理懷疑犯罪行
    為人及犯罪事實而言。是自首之成立，須行為人在偵查機關
    發覺其犯罪事實前，主動向偵查機關申告，並接受裁判為要
    件，此主動申告未經發覺之罪，而受裁判之法律效果，於民
    國94年2月2日修正公布、95年7月1日施行之刑法，將自首由
    必減，修正為得減，依其修正理由所載：因自首之動機不一
    而足，為使真誠悔悟者可得減刑自新之機，而狡黠陰暴之徒
    亦無所遁飾，以符公平等旨，堪認自首規定之立法目的，兼
    具獎勵行為人悔改認過，及使偵查機關易於偵明犯罪之事實
    真相，以節省司法資源，並避免株連疑似，累及無辜（最高
    法院108年度台上大字第3563號刑事裁定參照），是基於本
    案情節為縱向觀察，應依刑法第62條前段之規定減輕其刑。
    爰依刑法第57條規定，以行為人之責任為基礎，審酌被告騎
    乘普通重型機車，自車道外側未使用方向燈、手勢即突然朝
    車道內側行進，欲穿越分向限制線進行迴轉，方導致此次車
    禍發生，其違背注意義務之程度甚高，行為所造成告訴人之
    傷害及痛苦程度，未與告訴人達成（和）調解，暨其素行、
    智識程度、家庭經濟狀況，以及其犯後態度等一切情狀，量
    處如主文所示之刑，並諭知易科罰金之折算標準。
三、依刑事訴訟法第449條第1項前段、第3項、第454條第2項，
    刑法第284條前段、第62條前段、第41條第1項前段，刑法施
    行法第1條之1，逕以簡易判決處如主文所示之刑。
四、如不服本判決，得於判決送達之日起20日內向本院提出上訴
    狀，上訴於本院第二審合議庭（須附繕本）。
中　　華　　民　　國　 110　　年　　2 　　月　　24　　日
                  刑事第二十六庭 法  官  黎錦福
上列正本證明與原本無異。
                                 書記官  羅采蘋
中　　華　　民　　國　 110　　年　　2 　　月　　24　　日
 附錄本案論罪科刑法條全文：
中華民國刑法第284條
因過失傷害人者，處一年以下有期徒刑、拘役或十萬元以下罰金
；致重傷者，處三年以下有期徒刑、拘役或三十萬元以下罰金。
 附件：
臺灣新北地方檢察署檢察官聲請簡易判決處刑書
                                    109年度偵字第30675號
    被　　　告　王曹宇　男　49歲（民國00年0月0日生）
                        住○○市○○區○○○路0段000號1樓
                        國民身分證統一編號：Z000000000號
上列被告因過失傷害案件，已經偵查終結，認為宜聲請以簡易判
決處刑，茲將犯罪事實及證據並所犯法條分敘如下：
        犯罪事實
一、王曹宇於民國109年3月23日14時50分許，騎乘車牌號碼000-
    000號普通重型機車，沿新北市板橋區南門街往土城（南雅
    夜市）方向行駛，途經新北市○○區○○街00號前，本應注
    意汽車迴車時，在劃有分向限制線，不得迴車；且汽車迴車
    前，應暫停並顯示左轉燈光或手勢，看清無來往車輛，始得
    迴轉，而依當時之天候晴、日間自然光線、市區道路速限時
    速50公里、柏油路面乾燥無缺陷、無障礙物、視距良好，並
    無不能注意之情形，適張家瑜騎乘車牌號碼000-0000號普通
    重型機車，亦沿新北市板橋區南門街往土城行駛至上開處，
    王曹宇竟於劃有方向限制線路段欲迴車斜穿道路行駛，二車
    因而發生碰撞而人車均倒地，致張家瑜受有右肩擦挫傷、左
    膝挫傷等傷害。
二、案經張家瑜訴由新北市政府警察局板橋分局報告偵辦。。
        證據並所犯法條
一、訊據被告王曹宇矢口否認有何前開犯行，並辯稱：我騎的很
    慢等語。經查，被告於前開時間，騎乘車牌號碼000-000號
    普通重型機車，於上開地點，與告訴人張家瑜騎乘車牌號碼
    000-0000號普通重型機車發生碰撞而人車均倒地，致張家瑜
    受有右肩擦挫傷、左膝挫傷傷害等情，業據被告供陳在卷，
    核與告訴人張家瑜之指述大致相符，且有復有道路交通事故
    調查報告表㈠、㈡、道路交通事故現場圖、現場草圖、亞東
    紀念醫院診斷證明書、車輛詳細資料報表、證號查詢機車駕
    駛人各1份及新北市政府警察局板橋分局交通分隊交通事故
    照片數張在卷可憑，前開事實應堪認定。惟查，被告騎乘上
    開車輛自該路段外側突然朝車道內側分向限制線行進欲迴轉
    ，有本署勘驗數位行車紀錄器光碟筆錄1份在卷可憑，況被
    告迴轉前並未使用方向燈、手勢，且亦未看輕往來車輛，業
    據告訴人指述綦詳，再者，本件經送新北市政府車輛行車事
    故鑑定委員會鑑定結果，亦認：「一、王曹宇駕駛普通重型
    機車，於劃有方向限制線路段欲迴車斜穿道路行駛，為肇事
    原因。二、張家瑜駕駛普通重型機車，無肇事因素。」，有
    新北市政府交通事件裁決處109年12月14日新北裁鑑字第109
    0000000號函暨檢送之新北車鑑字第0000000號鑑定意見書1
    份附卷可參。益徵本件交通事故之發生應係被告所肇致，從
    而，被告所辯均屬臨訟卸責之詞，洵不足採。按汽車迴車時
    ，在劃有分向限制線之路段，不得迴車。且汽車迴車前，應
    暫停並顯示左轉燈光或手勢，看清無來往車輛，始得迴轉，
    道路交通安全規則第106條第2款、第5款分別定有明文。被
    告騎乘車輛自應注意上開規定，而依上開道路交通事故調查
    報告表一所載，當時之天候晴、日間自然光線、市區道路速
    限時速50公里、柏油路面乾燥無缺陷、無障礙物、視距良好
    ，並無不能注意之情形，被告竟為圖方便於劃有方向限制線
    路段欲迴車斜穿道路行駛，致肇本件車禍，其有過失甚為顯
    然。而告訴人受有前揭傷害，已如前述，足證被告過失行為
    與告訴人所受傷害間有相當因果關係，綜上所述，被告犯嫌
    應堪認定。
二、核被告所為，係犯刑法第284條前段之過失傷害罪嫌。
三、依刑事訴訟法第451條第1項聲請逕以簡易判決處刑。
    此　致
臺灣新北地方法院
中　　華　　民　　國　  109　 年　　12　　月　　17　　日
                              檢　察　官　李冠輝